【裁判字號】    99,交聲,110
【裁判日期】    990518
【裁判案由】    違反道路交通管理處罰條例聲明異議
【裁判全文】
臺灣新竹地方法院交通事件裁定  99年度交聲字第110號
原處分機關  交通部公路總局新竹區監理所
異  議  人
即受處分人  甲○○
上列異議人即受處分人因違反道路交通管理處罰條例案件，對交
通部公路總局新竹區監理所於民國99年1 月22日，以竹監自字第
裁50-E00000000號違反道路交通管理事件裁決書所為之處分聲明
異議，本院裁定如下：
    主  文
原處分撤銷。
甲○○不罰。
    理  由
一、按受處分人，不服主管機關所為之處分，得於接到裁決書之
    翌日起20日內，向管轄地方法院聲明異議；又交通法庭認為
    聲明異議有理由者，應以裁定將原處分經聲明異議部分撤銷
    ，並自為裁定，道路交通管理處罰條例第87條第1 項、道路
    交通案件處理辦法第20條分別定有明文。
二、次按汽車駕駛人停車時，於身心障礙專用停車位違規停車，
    處新臺幣（下同）600 元以上1,200 元以下罰鍰，道路交通
    管理處罰條例第56條第1 項第10款定有明文。又使用身心障
    礙者專用停車位者，除掛有專用牌照之車輛外，應將專用停
    車位識別證置於汽車擋風玻璃明顯處或黏貼於機車車首，以
    供查核檢驗，為身心障礙者專用停車位設置管理辦法第9 條
    第1 項所明訂。惟道路交通管理處罰條例於民國90年1 月17
    日增定第56條第1 項第10款規定，其立法目的，係為落實保
    障身心障礙者之停車權益，亦即為避免不具身心障礙身分之
    人，擅用專為殘障者設置之停車位，而侵害身心障礙者應有
    之停車權利，故該條款所指之「違規停車」，參酌身心障礙
    者權益保障法第48條第1 項後段、道路交通安全規則第112
    條第1 項第5 款之規定，當係指非身心障礙者用車在設有身
    心障礙者專用停車標誌處所停車或非領有專用停車位識別證
    之身心障礙者，占用身心障礙專用停車位而言，上開條款所
    謂之「違規停車」，實不宜僅自字義解釋，認包含一切法律
    、行政規則之違反，應由其增定理由觀之，而以處罰真正侵
    害身心障礙者停車權益之違規行為為限（臺灣高等法院98年
    度交抗字第2783號裁定同此見解）。
三、原處分意旨略以：異議人甲○○駕駛車牌號碼9932-GY 號自
    用小客車，於98年12月13日上午10時55分許，在新竹市○○
    路268 號，因有「於身心障礙專用停車位違規停車」之行為
    ，而為新竹市警察局交通隊員警依法舉發，異議人於應到案
    日期前向原處分機關提出申訴，經原處分機關仍認異議人確
    有前開違規行為後，乃依道路交通管理處罰條例第56條第1
    項第10款及違反道路交通管理事件統一裁罰基準表之規定，
    裁處異議人罰鍰1,200 元。
四、異議意旨略以：基於身心障礙者權益保障法之立法目的，伊
    既確實領有專用停車位識別證，則伊實質上即有權利停放車
    輛在身心障礙專用停車位，爰聲明請求撤銷原處分等語。
五、經查：
（一）異議人甲○○於98年12月13日上午10時55分許，駕駛前開
      自用小客車，在新竹市○○路268 號，因未將專用停車位
      識別證置於汽車擋風玻璃明顯處，為新竹市警察局交通隊
      員警認有「於身心障礙專用停車位違規停車」之行為而依
      法舉發等情，為異議人所不爭執（見本院卷第35頁），並
      有新竹市警察局98年12月13日竹市警交字第E00000000 號
      舉發違反道路交通管理事件通知單1 紙及新竹市警察局99
      年1 月11日竹市警交字第0990000303號函暨違規採證照片
      2 紙附卷可稽（見本院卷第8 、16至17頁）。
（二）異議人於94年1 月4 日至97年7 月22日間，領有新竹縣政
      府核發之專用停車位識別證，並於97年7 月23日到期換發
      至102 年6 月30日止，而持續領有新竹縣政府所核發之專
      用停車位識別證，此有新竹縣政府99年3 月9 日府社助字
      第0990031663號函1 份在卷可參（見本院卷第25頁），核
      與異議人提出之殘障手冊、車牌號碼9932-GY 號自用小客
      車行車執照、普通小型車駕駛執照、專用停車位識別證照
      片6 紙相符（見本院卷第5 、14頁），是異議人確實領有
      專用停車位識別證，而具有將車輛停放在身心障礙專用停
      車位之資格，已可認定。則其於前揭時、地將前開車輛停
      放在身心障礙專用停車位，核與設置身心障礙專用停車位
      之初衷並無違背。
（三）次查，依身心障礙者專用停車位設置管理辦法第9 條第1
      項規定，固要求駕駛人應將領有之專用停車位識別證置於
      汽車擋風玻璃明顯處以供查核檢驗，惟考其立法目的，僅
      係供他人或執法者得立即辨識使用身心障礙專用停車位之
      人是否為有權使用者，僅屬於簡易識別方法之一，而非唯
      一證明方法，縱使身心障礙者疏未將專用停車位識別證置
      於汽車擋風玻璃明顯處以供辨識，究非當然等同於該身心
      障礙者即無權使用身心障礙專用停車位，而認有違反道路
      交通管理處罰條例第56條第1 項第10款之情形，此由同條
      例並未針對未將專用停車位識別證置於汽車擋風玻璃明顯
      處，而將車輛停放在身心障礙專用停車位之情形加以處罰
      亦可得知。是以，異議人雖未將專用停車位識別證置於汽
      車擋風玻璃明顯處，以致執法人員無從當場查認異議人所
      駕駛之車輛是否具有使用身心障礙專用停車位之資格予以
      舉發，然本件異議人既確領有專用停車位識別證，若僅以
      其停放車輛時疏未將專用停車位識別證置於規定位置，即
      認其無合法使用身心障礙專用停車位之權利，而屬違規停
      車，顯有悖於劃設身心障礙專用停車位之原意及上開道路
      交通管理處罰條例第56條第1 項第10款之立法意旨。從而
      ，本件異議人雖有未依規定將專用停車位識別證置於汽車
      擋風玻璃明顯處之情事，惟其嗣後已提出上述證明文件以
      佐其並非違規佔用身心障礙專用停車位，當無違反道路交
      通管理處罰條例第56條第1 項第10款之規定，應甚明確。
六、綜上，原處分機關未予詳查，遽以上開事實，援引道路交通
    管理處罰條例第56條第1 項第10款規定，逕對異議人裁處罰
    鍰1,200 元，尚有未洽，本院自應將原處分予以撤銷，併為
    異議人不罰之諭知，以期適法。
七、據上論結，應依道路交通案件處理辦法第20條前段，裁定如
    主文。
中    華    民    國    99    年     5    月    18    日
                  交通法庭法  官  王子謙
以上正本證明與原本無異。
如不服本裁定，應於裁定送達後5 日內向本院提出抗告狀。
中    華    民    國    99    年    5     月    18    日
                          書記官  陳弘明

司法院資訊處製作；財團法人民間司法改革基金會備份。
